【裁判字號】    91,易,1054
【裁判日期】    920530
【裁判案由】    贓物
【裁判全文】
臺灣桃園地方法院刑事判決                        九十一年度易字第一五四號
    公  訴  人  臺灣桃園地方法院檢察署檢察官
    被      告  戊○○
右列被告因贓物案件，經檢察官提起公訴（九十年度偵字第一五一二三號），本院判
決如左︰
    主  文
戊○○收受贓物，處拘役伍拾日，如易科罰金以佰元折算壹日。
    事  實
一、戊○○於民國九十年八月三十一日晚間六時三十許，在其位於桃園縣龍潭鄉○○
    村○○路二一一巷十七號住處，因甲○○向其借貸新台幣（下同）五百元，而交
    付乙○○所有之ＮＯＫＩＡ廠牌之行動電話一具（序號00000000000
    0000號），作為擔保，戊○○明知前開行動電話係來路不明之贓物（該行動
    電話係乙○○所有，於九十年八月二十八日二十三時許，在桃園縣龍潭鄉○○路
    ○○段一五五號附近連同其所有之皮包及機車駕照一併失竊），仍予以收受，並
    將該具行動電話放置其臥室梳妝台之抽屜內。嗣於九十年九月三日晚間八時三十
    分許，為警在上址當場查獲。
二、案經桃園縣警察局平鎮分局移送及臺灣桃園地方法院檢察署檢察官偵查起訴。
    理  由
一、訊據被告戊○○固坦承有於右開時、地，為警查獲乙○○所遺失之ＮＯＫＩＡ行
    動電話之事實，惟矢口否認有何收受贓物犯行，辯稱：甲○○因為跟伊借五百元
    加油回山上，說要將手機留在伊家作抵押，伊說不用，後來甲○○先離開，伊在
    一、二個鐘頭後才發現甲○○將手機插在充電器上未帶走，甲○○本來就將充電
    器放在伊住處，伊當時是因為怕被人拿走才將手機收在臥室的抽屜內，伊自己也
    有手機，沒有用那支手機打過電話，警察來時伊是用伊另外一支電話聯絡伊叔叔
    幫伊照顧小孩云云。經查：
（一）前開乙○○之行動電話為乙○○所有，於九十年八月二十八日二十三時許，在
      桃園縣龍潭鄉○○路○○段一五五號附近連同皮包一併失竊，業據被害人乙○○於警訊及本院審理時指述綦詳，並有贓物領據一份、查獲贓物照片二幀在卷
      可佐，堪認被告收受之前開乙○○所有之行動電話為他人財產犯罪所得之贓物
      無訛。
（二）第查，被告於警訊時供稱：「乙○○失竊之手機是在我臥室內化粧櫃抽屜內查
      獲」、「行動電話手機ＮＯＫＩＡ是我乾兒子叫行義擺放在我臥房內的」、「
      另行動電話手機只知道是綽號行義所帶來擺放的」等語，於偵查中供稱：「Ｎ
      ＯＫＩＡ手機是我乾兒子行義拿來，他自己放在我那裡，自己會過來拿」、「
      ：：手機是放我房間」、「易（指甲○○）一交給我即放我房間抽屜」等語，
      及證人丁○○於本院審理時證稱：「我：：有看到甲○○有去被告那裡借錢，
      說要去山上，我看他從皮包內拿出一支手機放在被告那裡，說隔天要來拿，好
      像是要給被告保證，保證他明天會來還錢，被告當時是借他五百元。（被告是
      否知情甲○○將手機留在住處作抵押？）被告當時知道，被告有將行動電話收
      起來放在旁邊的櫃子上，甲○○後來沒有來拿手機。」等語，堪認被告所持有
      前開乙○○之行動電話係甲○○所交付無訛。證人甲○○雖於偵查中否認有將
      乙○○之行動電話交給戊○○云云，然查甲○○有無將乙○○前開遭竊之行動
      電話交付予被告戊○○，事涉甲○○有無另涉犯刑法竊盜或贓物罪嫌，與其己
      身利害關係甚鉅，自難期其能公允證述，是其前開所證，尚不足為推翻前開認
      被告所持有之行動電話係自甲○○處收受之事實，公訴意旨認被告係自不詳姓
      名者收受前開行動電話，尚有誤解，附此敘明。又查被告於警訊時供稱前開行
      動電話係甲○○在九十年八月底拿來的等語，於偵查中則供稱該行動電話係甲○○在九十年八月三十一日拿來的等語，堪認被告係在九十年八月三十一日在
      其前開住處自甲○○處收受乙○○所失竊之前開行動電話。公訴人認被告係在
      九十年八月二十八日二十三時其後不詳時點收受該行動電話，尚有誤會。
（三）再觀諸查獲本案員警黃昇才於偵查中證稱：「我們至場時叫琴（即被告）通知
      其家屬，她很自然拿起珍（指乙○○）電話，似通知其大哥，後來我們聯絡到
      場指認時，珍說該手機也是她失竊的，因此移送琴涉嫌竊盜或贓物，當時她用
      珍手機，是以易付卡打的，卡片已抽還琴，無法查通聯紀錄」等語，參諸前述
      被告於警、偵訊時所述情節及證人黃昇才前開之述，被告既將甲○○所交付之
      前揭行動電話收置在其前開住處臥室化粧檯抽屜內，且於為警查獲當時，猶仍
      神情自若自化妝檯抽屜內取出該行動電話欲使用，顯見被告已有將乙○○前開
      行動電話視為己物之意，始收放在屬個人較私密之臥室化粧檯抽屜內至明。被
      告辯稱甲○○僅係暫放在伊住處，隔天即會來拿走云云，顯為卸責之詞，不足
      採信。再者，前開乙○○失竊之ＮＯＫＩＡ廠牌行動電話市值尚值九千五百元
      ，業經證人乙○○於警訊時證述屬實，稽此，甲○○實無僅因向被告借貸五百
      元，即將價值九千餘元之行動電話抵押予被告之必要，果有，亦必係甲○○透
      過非法之途取得該行動電話，始有此舉，此應為普通常識，被告自甲○○處收
      受前開行動電話時為一年成人，已具備相當之社會閱歷，對此自難諉稱不知，
      況行動電話乃目前社會彼此聯繫及溝通之重要工具，一旦失去行動電話生活上
      必增添許多不便，甲○○果將其自身之行動電話抵押於被告戊○○，豈不因小
      失大得不償失，是以被告所具備之經驗智慮，其對前開行動電話係經由非法之
      途取得之贓物焉有不知之理？綜右所陳，被告收受甲○○所交付之前開行動電
      話時已知該電話係屬贓物之情至明。其辯稱不知係贓物云云，要屬卸責之詞，
      不足採信。綜述，本件事證已明，被告犯行洵堪認定，應依法論科。
二、核被告戊○○所為，係犯刑法第三百四十九條第一項之收受贓物罪。爰審酌被告
    之素行，及其犯罪之動機、目的、手段、收受贓物之期間，併其犯後態度等一切
    情狀，量處如主文所示之刑，並諭知易科罰金之折算標準，以資懲儆。
三、公訴意旨另以被告於前開時、地，除收受前開乙○○失竊之行動電話外，另同時
    收受乙○○失竊之輕型機車駕照一枚，因認被告此部犯行，亦涉有刑法第三百四
    十九條第一項之收受贓物罪嫌。惟按犯罪事實，應依證據認定之，無證據不得推
    定其犯罪事實。又不能證明被告犯罪者，應諭知無罪之判決，刑事訴訟法第一百
    五十四條、第三百零一條第一項分別定有明文。又事實之認定，應憑證據，如不
    能發現相當證據，或證據不足以證明，自不能以推測或擬制之方法，以為裁判基
    礎；認定不利於被告之事實，該依積極證據，苟積極證據不足為不利於被告事實
    之認定時，即應為有利於被告之認定，更不必有何有利之證據，最高法院分別著
    有四十年台上字第八六號、三十年上字第八一六號判例足資參照。查被告於警、
    偵訊及本院審理時一再供稱不知道乙○○失竊之機車駕照係何人放在伊住處的等
    語，而證人丁○○於本院審理時證稱：「我：：有看到甲○○有去被告那裡借錢
    ，說要去山上，我看他從皮包內拿出一支手機放在被告那裡，說隔天要來拿，好
    像是要給被告保證，保證他明天會來還錢，被告當時是借他五百元。」等語，可
    知證人丁○○雖目睹甲○○將前開乙○○失竊之行動電話放在被告住處，惟並未
    同時親見甲○○將乙○○前開失竊之機車駕照一併交予被告，是前開機車駕照是
    否即為甲○○在交付前開乙○○失竊之行動電話予被告時另同時交予乙○○失竊
    之機車駕照予被告，尚屬有疑。再參諸證人丙○○於警訊時證稱：「警方在：：
    客廳桌上查獲乙○○被竊之機車駕照乙張」等語，核與被告於警、偵訊及本院審
    理時供稱駕照係警方在住處客廳內查獲等語相符，堪認前開機車駕照係在被告前
    揭住處之客廳所查獲，則以被告會將甲○○交付之前開行動電話謹慎地收置在其
    臥室化妝檯抽屜內之舉觀之，果前開機車駕照係甲○○一併交付予被告收受，衡
    情被告亦應連同該駕照一併收置在抽屜內，而無任由該駕照暴露在客廳之理。再
    者觀諸證人丁○○前開所證甲○○自皮包內拿出一支手機放在被告那裡等語，及
    證人甲○○似有意託詞以免責之前述證詞，前開乙○○所失竊之行動電話既為甲○○交付予被告，則前開駕照是否亦為甲○○所同時持有，而在甲○○自皮包內
    取出該行動電話予被告時不慎將皮包內之駕照掉落在被告住處之客廳內，而未為
    被告所發覺，亦非無可能，況甲○○雖向被告借貸五百元，而以該具價值九千餘
    元之該行動電話作為擔保已足矣，衡情實無再以較無經濟價值之前揭乙○○所遭
    竊之機車駕照再同作為擔保之必要及實益。綜核上情，被告所辯伊不知道為何乙○○所失竊之前開機車駕照會在伊住處等語，尚非虛妄。此外復查無其他證據證
    明被告確有公訴人所指此部之犯行，惟公訴意旨認此部分與前揭論罪科刑之收受
    贓物罪間為被告同時收受贓物之想像競合犯關係，屬裁判上之一罪，爰不另為無
    罪之諭知。
四、查經公訴人向和信電訊股份有限公司查詢前開乙○○失竊之行動電話（序號00
    0000000000000號）自九十年八月二十八日至同年九月三日止之通
    聯紀錄顯示，該段期間仍有多次發話紀錄，其中於九十年八月三十一日起至同年
    九月一日止約有十餘次之發話紀錄之基地台位置係在桃園縣龍潭鄉○○路三０一
    號，有和信電訊股份有限公司之通聯紀錄一份在卷可稽，再經本院向和信電訊股
    份有限公司查詢結果，認和信電訊公司近於被告前開住處之基地台為(1)桃園縣龍
    潭鄉○○路三０一號，(2)桃園縣龍潭鄉○○段六六之一號三樓，(3)桃園縣龍潭鄉
    九龍村二三鄰三九號，亦有該電訊公司回通一份附卷可參，是被告自九十年八月
    三十一日起同年九月三日止持有前開乙○○失竊之行動電話期間，是否另涉有電
    信法罪嫌，爰請檢察官另行偵辦。
據上論斷，應依刑事訴訟法第二百九十九條第一項前段，刑法第三百四十九條第一項
、第四十一條第一項前段，罰金罰鍰提高標準條例第一條前段、第二條，判決如主文
。本案經檢察官錢明婉到庭執行職務。
中      華      民    國      九十二      年      五    月    三十    日
                                  臺灣桃園地方法院刑事第三庭
                                      法  官  林惠霞
右正本證明與原本無異。
如不服本判決，應於判決送達後十日內向本院提出上訴狀( 應附繕本 )，上訴於
臺灣高等法院。
                                      書記官  陳恩如
中      華      民      國      九十二      年      六    月     五     日
附錄本案論罪科刑法條：
刑法第三百四十九條
收受贓物者，處三年以下有期徒刑、拘役或五百元以下罰金。
搬運、寄藏、故買贓物或為牙保者，處五年以下有期徒刑、拘役或科或併科一千元以
下罰金。
因贓物變得之財物，以贓物論。


司法院資訊處製作；財團法人民間司法改革基金會備份。
